臺灣高等法院臺中分院刑事判決　　　　　　　　　九十二年度上訴字第二一○九號
　　上　訴　人
　　即　被　告　丙○○
　　選任辯護人　楊雯齡
右上訴人因偽造文書案件，不服臺灣台中地方法院九十一年度訴緝字第二八九號中華
民國九十二年九月三日第一審判決（起訴案號：臺灣台中地方法院檢察署八十七年度
偵字第一七五五六號），提起上訴，本院判決如左：
    主      文
原判決撤銷。
丙○○連續行使偽造私文書，足以生損害於他人，處有期徒刑壹年伍月。
偽造之「甲○○」方形印章壹枚、如附表一、附表二所示偽造之「甲○○」印文、署
押，均沒收。
    事      實
一、丙○○前因買賣股票虧損，無力償還，遂請求其翁甲○○提供坐落在台中縣霧峰
    鄉○○段南勢小段三九之八四地號土地（下稱系爭土地）作為擔保，於民國（下
    同）八十四年八月二十五日設定本金最高限額新台幣（下同）六百萬元之第一順
    位抵押權予台中區中小企業銀行股份有限公司（下稱台中區中小企業銀行），而
    向該台中區中小企業銀行霧峰分行以短期擔保借款方式申借一百四十萬元，同時
    在該分行辦理第0000000帳戶，該一百四十萬元款項貸得後悉數核撥進入
    甲○○於該分行之第0000000帳戶內，再由丙○○於八十四年八月廿六日
    以蓋用甲○○之印章在取款憑條上之方式提領使用。
二、詎丙○○因投資股票買賣虧損連連，竟隱瞞甲○○，而基於意圖為自己不法所有
    、行使偽造私文書、使公務員登載不實文書之概括犯意，未經甲○○之同意或授
    權，先後為左列之行為：
  (一)丙○○為向銀行增貸款項，因未能取得前開借款時所使用之原印章，竟於不詳時
    、地，利用不知情之成年刻印人員偽刻一枚與真正之甲○○印章極為近似之「甲
    ○○」方形印章一枚後，於八十五年四月十三日，在上開抵押權六百萬元借款額
    度內，於台中區中小企業銀行霧峰分行編號五七六號之借款申請書上之申請人欄
    ，蓋用偽刻之「甲○○」印章之印文一枚，並偽簽「甲○○」之署押一枚，偽造
    「甲○○」名義之借款申請書，持向該行借款四十萬元，後因其資金需求增加，
    將原申貸四十萬元改增貸為五十萬元，向該銀行借款五十萬元，又於八十五年六
    月七日、七月四日及八月三十日，在該分行編號八五三、九四七、一二一九號之
    借款申請書上分別偽造「甲○○」之署押各一枚，並蓋用偽刻之「甲○○」印章
    之印文各一枚，偽造各該「甲○○」名義之借款申請書，分別持向該行借款三十
    萬元、二百五十萬元及四十萬元；使該銀行陷於錯誤，先後於八十五年四月十六
    日、六月八日、七月五日及九月二日，分別放款五十萬元、三十萬元、二百五十
    萬元及四十萬元至甲○○上開帳戶內，足以生損害於甲○○及台中區中小企業銀
    行霧峰分行。丙○○即於前揭放款後之同日，先後持所保管之甲○○存款簿、偽
    刻之「甲○○」印章，至台中區中小企業銀行霧峰分行，當場以甲○○名義偽填
    提款日為八十五年四月十六日、六月八日、七月五日、七月五日及九月二日，提
    領金額分別為五十萬元、三十萬元、二百二十萬元、二十五萬元及三十八萬元之
    存摺存款取款憑條（下稱取款憑條）各乙紙，並當場蓋用偽造之「甲○○」印章
    之印文各一枚於「存戶簽章」欄上，其中二百二十萬元該次並同時偽簽「甲○○
    」之署押一枚，偽造上開私文書完畢後，持向台中區中小企業銀行霧峰分行行員
    領款而行使之，足以生損害於甲○○及台中區中小企業銀行霧峰分行，使承辦行
    員陷於錯誤，而先後交付前開款項予丙○○。其中前開二百五十萬元部分，丙○
    ○並以借新還舊方法，由該分行同時收回前開一百四十萬元、五十萬元及三十萬
    元之借款。
  (二)丙○○提領前開款項使用後，仍亟需用錢，為達擴大借款授信額度，復明知系爭
    土地以甲○○為登記名義人，竟未經甲○○之同意及授權，擅自取得甲○○前揭
    土地所有權狀，提供該所有權狀、前開偽造之「甲○○」印章、第一次設定抵押
    所影印留下之甲○○國民身分證正、反面影本（印於同一張紙上），委由不知情
    之代書林東潭，使其冒用甲○○之名義，在日期為八十五年九月二十五日之土地
    登記申請書上蓋用偽造之「甲○○」印章之印文三枚暨在土地建築物改良物抵押
    權設定契約書與其他約定事項蓋用偽造之「甲○○」印章之印文共七枚，用以偽
    造甲○○為義務人兼債務人之不實之抵押權登記之土地登記申請書、土地建築物
    改良物抵押權設定契約書與其他約定事項後，於八十五年九月三十日持向台中縣
    大里（霧峰）地政事務所辦理甲○○所有之系爭土地設定本金最高限額三百萬元
    之第二順位抵押權予台中區中小企業銀行設定登記，致使大里（霧峰）地政事務
    所辦理該案之公務員，將上開抵押權設定之不實事項，於八十五年十月一日，據
    以登載在其職務上所掌之土地登記簿及他項權利證明書等公文書上，足以生損害
    於甲○○及地政機關對於土地之登記管理。丙○○復於上開抵押權九百萬元（即
    前開六百萬元再加上本次的三百萬元）借款額度內，以前開偽刻之「甲○○」印
    章，先後於八十五年九月廿三日、十一月十一日、八十六年三月十一日、三月廿
    六日及四月十六日，在該分行編號二七八、一四九五、三○九、三八五及四三○
    號之借款申款書上之申請人欄蓋用偽刻之「甲○○」印章之印文各一枚，並偽簽
    「甲○○」之署押各一枚，偽造各該「甲○○」名義之借款申請書，分別持向該
    行借款三百四十萬元、一百萬元、一百五十萬元、二百二十萬元及六百萬元，使
    該銀行陷於錯誤，先後於八十五年十月三日、十一月十三日、八十六年三月十五
    日、三月廿八日及四月十八日，分別放款三百四十萬元、一百萬元、一百五十萬
    元、二百二十萬元及六百萬元至甲○○上開帳戶內，足以生損害於甲○○及台中
    區中小企業銀行霧峰分行。丙○○即於前揭放款後之同日或其後三日內，先後持
    前開甲○○之存款簿、偽刻之「甲○○」印章，至台中區中小企業銀行霧峰分行
    ，當場以甲○○名義偽填提款日：八十五年十月三日、十月三日、十一月十五日
    、八十六年三月十五日、三月十五日、三月廿八日、三月廿八日、四月十八日、
    四月十八日，提領金額分別為二百九十萬元、四十五萬元、九十三萬元、一百萬
    元、五十萬元、一百五十萬元、六十五萬元、五百六十萬元、三十九萬元之取款
    憑條各乙紙，並當場蓋用偽刻之「甲○○」印章之印文各一枚於「存戶簽章」欄
    上，其中八十五年十月三日之二百九十萬元、八十六年三月十五日之一百萬元、
    五十萬元、八十六年四月十八日之五百六十萬元部分之各該次並同時偽簽「甲○
    ○」之署押一枚，填載上開私文書完畢後，持向台中區中小企業銀行霧峰分行行
    員領款而行使之，足以生損害於甲○○及台中區中小企業銀行霧峰分行，使承辦
    行員陷於錯誤，而先後交付各該款項予丙○○。其中前開三百四十萬元、一百五
    十萬元、二百二十萬元及六百萬元部分，丙○○並以借新還舊方法，由該分行同
    時收回前開部分放款。
　(三)至八十六年九月三十日，丙○○買賣之股票仍無起色，又以前開偽刻之「甲○○
  」印章，在該分行編號二五八借款申請書上之申請人欄蓋用偽刻之「甲○○」印
    章之印文一枚，並偽簽「甲○○」之署押一枚，偽造「甲○○」名義之借款申請
    書，持向該行借款九百萬元，足以生損害於甲○○及台中區中小企業銀行霧峰分
    行。因九百萬元超過該分行安全價格，丙○○復未經甲○○之同意及授權，擅自
    取得甲○○前揭土地所有權狀、國民身分證正本，提供該所有權狀、影印之國民
    身分證正、反面、前開偽造之「甲○○」印章，委由不知情之代書黃芙美，使其
    冒用甲○○之名義，在日期為八十六年十月三日之土地登記申請書上蓋用偽造之
    「甲○○」印章之印文五枚暨在土地建築物改良物抵押權設定契約書與其他約定
    事項蓋用偽造之「甲○○」印章之印文共六枚，用以偽造甲○○為義務人兼債務
    人之不實之抵押權登記之土地登記申請書、土地建築物改良物抵押權設定契約書
    與其他約定事項後，於八十六年十月四日持向台中縣大里（霧峰）地政事務所辦
    理甲○○所有之系爭土地設定本金最高限額四百五十萬元之第三順位抵押權予台
    中區中小企業銀行設定登記，致使大里（霧峰）地政事務所辦理該案之公務員，
    將上開抵押權設定之不實事項，於八十六年十月六日，據以登載在其職務上所掌
    之土地登記簿及他項權利證明書等公文書上，足以生損害於甲○○及地政機關對
    於土地之登記管理。丙○○再於上開抵押權一千三百五十萬元（即前開六百萬元
    加三百萬元再加本次的四百五十萬元）借款額度內，向甲○○佯稱借款到期更換
    單為由，騙取甲○○簽名於一紙金額空白之借據後，偽填借款金額九百萬元、日
    期八十六年十月九日等內容於該借據上，並蓋用偽刻之「甲○○」印章之印文三
    枚於借據上，偽造該借據完成後，以借新還舊之方式，向該行借款九百萬元，足
    以生損害於甲○○及台中區中小企業銀行霧峰分行，使該銀行陷於錯誤，於八十
    六年十月九日放款九百萬元至甲○○上開帳戶內。丙○○即於前揭放款後之同日
    ，持前開甲○○之存款簿、偽刻之「甲○○」印章，至台中區中小企業銀行霧峰
    分行，當場以甲○○名義偽填提款日八十六年十月九日，提領金額分別為六百萬
    元及二百萬元之取款憑條各乙紙，並當場蓋用偽刻之「甲○○」印章之印文各一
    枚，同時偽簽「甲○○」之署押各一枚，偽造上開私文書完畢後，持向台中區中
    小企業銀行霧峰分行行員領款而行使之，足以生損害於甲○○及台中區中小企業
    銀行霧峰分行，使承辦行員陷於錯誤，而先後交付各該款項予丙○○；另於八十
    六年十一月十五日，又持前開甲○○之存款簿、偽刻之「甲○○」印章，至台中
    區中小企業銀行霧峰分行，當場以甲○○名義偽填提款日八十六年十一月十五日
    ，提領金額分別為二十萬元及六十萬元之取款憑條各乙紙，並當場蓋用偽刻之「
    甲○○」印章之印文各一枚，偽造上開私文書完畢後，持向台中區中小企業銀行
    霧峰分行行員領款而行使之，足以生損害於甲○○及台中區中小企業銀行霧峰分
    行，使承辦行員陷於錯誤，而先後交付各該款項予丙○○。其中前開六百萬元部
    分，丙○○並以借新還舊方法，由該分行同時收回前開放款。
  (四)於八十六年十月中旬某日，因丙○○於八十六年十月中旬某日，接獲台中區中小
    企業銀行霧峰分行撥款九百萬元之對帳單，恐事機敗漏，遂再蓋用偽刻之「甲○
    ○」印章之印文一枚於對帳單上，並擅自在對帳單「確有如上列款項無誤」欄打
    勾，偽造甲○○確有收受上開九百萬元貸款之證明，持向台中區中小企業銀行霧
    峰分行而行使，足生損害於甲○○及台中區中小企業銀行霧峰分行。嗣於八十七
    年四月間，丙○○因無法支付以甲○○名義所借之九百萬元貸款利息，經台中區
    中小企業銀行霧峰分行寄發對帳單後，甲○○始知悉上情。
二、案經甲○○訴由臺灣臺中地方法院檢察署檢察官偵查起訴。
    理      由
一、訊據上訴人即被告丙○○固不諱言因股票虧損而於右揭時地向銀行借款等情，惟
    否認有右揭行使偽造私文書、詐欺取財及使公務員登載不實之犯行，辯稱：本件
    借款之行為及伊向銀行領款與設定抵押權登記，均係經過告訴人甲○○同意，借
    款申請書上甲○○之名字是伊寫的，但是文件上蓋章都是伊拿回去給告訴人蓋的
    ，借款條也是由甲○○親自簽名蓋章，借出來的錢都是告訴人同意讓伊使用，所
    有權狀與印章都是告訴人保管，是告訴人交給伊去辦理抵押權設定登記，簽寫九
    百萬元之借據時，伊有向告訴人說銀行要提高借款額度，必須要借新還舊，告訴
    人說這是最後一次，才在九百萬元之借據上簽名，對帳單是告訴人收到後告訴伊
    ，伊向告訴人說只要蓋個章寄回去就可以了，伊借那些錢，告訴人交代不可以讓
    家人知道，後來伊與先生離婚後，先生之兄長堅持要告訴人提出告訴，取回該筆
    借款，伊並無上開犯罪行為云云。惟查：
  一右揭事實欄二之事實，業據告訴人甲○○及所委任之告訴代理人於偵查、原審及
    本院審理時指述綦詳。而被告對於事實欄二之(一)所載於第一順位抵押權六百萬元
    借款額度內，陸續向台中區中小企業銀行霧峰分行辦理借款手續，借得各該款項
    使用；及對於事實欄二之(二)、(三)所載時間，辦理第二、三順位抵押權設定登記，
    並向上開銀行辦理各該借款手續，借得各該款項使用之事實，亦據其於偵查、原
    審及本院審理時坦承不諱；並有附表一、附表二所示偽造之各該文書在卷可佐，
    足見告訴人所指尚非無據。而本案系爭三次抵押權設定登記暨相關放款作業情形
    ，亦經整理如附表三所示。
  二關於附表一、附表二各該偽造之文書上之「甲○○」印文係屬偽造者，被告應有
    偽造「甲○○」之印章一枚，以憑偽造各該文書之情，有下列證據為憑：
    (一)本案曾經原審檢送相關文書證物送請內政部警政署刑事警察局鑑定「甲○○」
      之印文，據該局鑑驗結果為：
      1.內政部警政署刑事警察局鑑驗通知書九十一年九月二日刑鑑字第二二八六七
        六號：「鑑驗情形：一印鑑卡（標示之印文一）上『甲○○』印文與約定書
        （標示之印文二、三）及收文日期八十四年八月十八日（編號３０３）借款
        申請書（編示之印文四）上『甲○○』印文相符；另與收文日期八十五年四
        月十三日（編號５７６）借款申請書（標示之印文五）、八十五年六月七日
        （編號８５３）借款申請書（標示之印文六）、八十五年七月四日（編號９
        ４７）借款申請書（標示之印文七）、八十五年八月三十日（編號１２１９
        ）借款申請書（標示之印文八）、八十五年九月二十三日（編號２７８）借
        款申請書（標示之印文九）、八十五年十一月十一日（編號１４９５）借款
        申請書（標示之印文十）、八十六年三月十一日（編號３０９）借款申請書
        （標示之印文十一）、八十六年三月二十六日（編號３８５）借款申請書（
        標示之印文十二）、八十六年四月十六日（編號４３０）借款申請書（標示
        之印文十三）、八十六年九月三十日（編號２５８）借款申請書（標示之印
        文十四）、對帳單上甲○○印文不相符‧‧‧」（詳見原審訴緝卷(一)第一二
        九頁）。
      2.內政部警政署刑事警察局鑑驗通知書九十二年三月廿五日刑鑑字第○九二○
        ○四三七五四號「鑑驗情形：印鑑卡上（印文一）『甲○○』印文與八十五
        年四月十六日、八十五年六月八日、八十五年七月五日（金額：貳佰貳拾萬
        元正）、八十五年十月三日（金額肆拾伍萬元）、八十六年三月二十八日（
        金額壹佰伍拾萬元正）、八十六年三月二十八日（金額：陸拾伍萬元正）、
        八十六年四月十八日、八十六年十月九日（金額：陸佰萬元正）、八十六年
        十一月十五日（金額：貳佰萬元正）、八十六年十一月十五日（金額陸拾萬
        元正）取款憑條上『甲○○』印文不相符‧‧‧」（詳見原審訴緝卷(二)第廿
        五頁）。
    (二)前開鑑驗通知書末尾雖記載：「因無印章實物可資比對，本結論僅供參考」。
      惟該二次鑑定所檢送之資料並非單一，各有數份甚至十數份之文書資料，然其
      各次鑑驗結果關於不相符合部分則明確如上，並各檢附印文鑑驗說明，該等鑑
      定係採特徵比對法、重疊比對法，即將待鑑驗之印文與印鑑卡上之印文同倍放
      大後，將待鑑驗之印文置於下方，並將以透明膠片為底之印鑑卡印文浮貼其上
      ，加以一一比對筆劃之異同，方法科學，且經比對相符者與不相符者，均特徵
      明顯（詳見原審訴緝卷(一)第一三一至一四四頁、卷(二)二六至三七頁），是上開
      鑑驗結果應堪憑採。至鑑驗書末尾所載，應係鑑驗者求好心切所致，尚難因此
    認上開鑑驗結果有何不足採信之處。另原審再度將相關文書證物送請法務部調
      查局鑑定，該局函以：有關印文鑑定部分，因參對之『甲○○』印文，其印泥
      淤積，紋線特徵點不明，若無『甲○○』印章實物可資參鑑，亦無法鑑定，雖
      有該局九十一年十一月十一日調科貳字第０９１００７１９９２０號函在卷可
      按（詳見原審訴緝卷(一)第二一四頁）。然此涉及鑑定機關對於鑑定基礎資料所
      求者不同，且該局亦未表示待鑑定資料上有爭執之印文係屬相同，自難因此而
      為有利於被告之認定。
    (三)又內政部警政署刑事警察局第二次針對取款憑條鑑驗時，雖其中有六張取款憑
      條上之「甲○○」印文欠清晰，尚難認定，有該鑑定通知書可參；然被告既自
      承款項均由伊持存款簿前往銀行領取，則該六張取款憑條上之「甲○○」印文
      ，亦應認係由被告以偽刻之「甲○○」印章所加蓋而成，尚難因此部分難以鑑
      定而為有利於被告之認定。又如後述，附表一編號之九百萬元借據應係被告
      騙取告訴人簽名其上後所偽造，而其上所加蓋之甲○○印文三枚，告訴人否認
      有在該借據上用印，該印文所加蓋位置有三處，分別在甲○○簽名之下、借據
      上方、借據第四條文末，此應為銀行人員所習於蓋印之處，若告訴人於簽名之
      後有加蓋印文，以通常一般人之習慣應僅會在簽名之下蓋章，另兩處簽名位置
      又未標明應蓋章，衡情告訴人應不至於在該二處用印，堪認該借據上之甲○○
      印文三枚，亦應為被告使用偽刻之甲○○印章所加蓋而成。
   (四)告訴人於提出告訴時雖主張被告盜用其印章（詳見偵查卷第二頁反面）。然被
     告所偽造之「甲○○」方形印章印文與告訴人所有真正之「甲○○」方形印章
     印文極為相似，但並不相同，此有上開鑑驗通知書及所附印文鑑驗說明在卷可
     資比對。因此，若非透過專業之鑑定人員以專業之設備加以鑑定，以肉眼觀之
     ，一般人實難加以分辨，是以尚不能因此而認被告係盜用告訴人印章而非偽造
     告訴人之印章。
  三辦理第二次抵押權設定登記之代書林東潭、辦理第三次抵押權設定登記之黃芙美
    之證詞：
    (一)告訴人甲○○於原審九十二年七月十五日審理時陳稱：「（林東潭代書說有到
      你家拿印鑑證明，是否屬實？）八十四年八月那次頭一次有來，後來我就不知
      道了，也都沒有跟我聯絡」（詳見原審訴緝卷(二)第九三頁）。而證人林東潭於
      原審證稱：「（該次〈指9.〉是甲○○通知你要辦理設定抵押，還是丙○
      ○，還是銀行？）我沒有接過甲○○的電話，有的話是銀行或是丙○○，兩者
      應該是都有告訴我才對，我印象中有去跟甲○○拿資料，但是實在是太久了，
      我肯定第一次有親自去詢問」、「（總共到甲○○家幾次？）時間太久了，我
      印象中，第一次時，我有特別注意他們的關係，我們不用很刻意強調他們有無
      借錢，我們只要資料齊全，就送地政辦理登記，不用跟借款人確認要不要貸款
      。第二次九月三十日在我的印象中，我有去，實際上時間很久了，我沒有辦法
      記得很清楚」、「（八十五年那次去找甲○○時，有說什麼？）第一次我有跟
      他確認要不要提供擔保供，因為是丙○○找我，所有權不是他的，所以我要跟
      甲○○確認。第二次我只是拿資料，我沒有辦法很確認，第二次是不是他拿給
      我的」等語（詳見原審訴緝卷(二)第六八～七十頁）。足見辦理第一、二次設定
      之代書林東潭，只能確定第一次設定之所有權狀、印鑑證明等資料為伊到甲○
      ○家拿取、並向甲○○確認是否提供擔保，關於第二次設定資料之取得，則表
      示無法確定是否為甲○○拿給伊，則證人林東潭所證自不足為有利於被告之認
      定。
    (二)證人黃芙美於原審九十二年六月三日訊問時證稱：「（八十六年十月四日該次
      抵押權是否你去辦理的？）是」、「（該次情形為何？）銀行徵信承辦人員將
      權狀、身分證影本、印章交給我，跟我說要設定多少錢，我就去辦理了」、「
      （有無跟丙○○、甲○○接觸？）都沒有，是銀行交給我去設定辦理的。當初
      都不需要印鑑證明」（詳見原審訴緝卷(二)第七十頁）、「（妳先生是否為霧峰
      分行經理？）是」等語（第七一頁）。另證人簡文杰亦證稱：「（銀行何人交
      給你的？）就是戴富真，她跟丙○○蠻熟的」（同卷第七一頁）；證人戴富真
      於原審九十二年七月十五日審理時復證稱：「（八十六年十月四日那次權狀、
      身分證影本、印章是否你交給代書的？）是我交給代書的，因為丙○○不認識
      代書」、「（權狀、身分證影本、印章如何來？）丙○○拿給我的」（同卷第
      九四、九五頁）。辦理第三次抵押權設定登記之過程中，證人黃芙美、簡文杰
      、戴富真均未與告訴人接觸，足徵告訴人指述其未親自或同意辦理此次抵押權
      設定登記，應屬可信。
  四辦理系爭貸款之銀行行員之證詞：
    (一)證人戴富真於偵查中證稱：「（告訴人向霧峰分行貸款你承辦？）八十四年時
      周卯生承辦，八十五、六年我承辦」、「（你承辦中告訴人借過幾次？）二次
      重估，託他媳婦拿來看可否提高額度（重估擔保品價值）第一次是八十四年。
      八十五年十月重估一次，八十六年重估一次，均為同一擔保品設定三次抵押權
      」、「（第一次重估時八十五年間何人拿去辦理？）丙○○問我需帶何證件，
      我說先送件（申請件），往上呈報，如核准才可辦增加設定」、「（重估申請
      件有那些？）有張申請書，以甲○○之名申請書核准後，設定抵押權，那時丙
      ○○稱無認識代書，正好有代書黃芙美在場即委託她辦設定，交給代書印章、
      所有權狀。增貸三百萬簽六百萬借據（借新還舊），約定書第一次即辦妥不再
      重寫」、「（第一次重估時過程中有無見過告訴人？）沒有，約丙○○出面，
      他委託丙○○沒有委託書」、「（第一次重估間有無打電話給告訴人確認？）
      我沒有與他連繫過。大部份此情形下事後我們會寄對帳單給客戶，六百萬借款
      時有無寄對帳單我忘了」、「（第二次重估何時？）約八十六年十月手續與第
      一次重估同」、「（此次有寄對帳單？）有的。即為卷附對帳回單（詳見第五
      八頁）」、「（第二次重估，借款程序有無見過告訴人？）他好像委託丙○○
      ，但她沒有一下拿出東西，有時我以電話與她連絡，她有時稱回去問公公再決
      定」、「（六百萬元及九百萬元借據是告訴人到銀行簽？）我只記得九百萬元
      借據是丙○○帶回家中，六百萬借據好像是她拿回去讓公公寫。九百萬（這）
      筆我要她填好金額後再帶回家」、「（第二次借據印章簽名有無核對？）有的
      ，不然無法放款，在本人沒到之下核對筆跡」等語（詳見偵查卷第四四～四六
      頁）。
    (二)證人簡文杰證稱：
      (1)原審九十一年八月廿日訊問時證稱：「（放款時借款條是否一定要本人簽名
        ？甲○○到底有無本人簽名？）是，一定要本人簽，借據也是甲○○本人簽
        的，展期過了一段時間之後，借據就會退回給客戶。我所找到的借款條都是
        甲○○本人簽的，當時借款申請書只要看印鑑章，但是借據一定要本人。至
        於借據有的因為展期會退還，或是因為九二一有些也找不到」、「（借款條
        是通知本人來填還是丙○○帶回去？）該案據我所了解是讓丙○○帶回去給
        甲○○簽名」（詳見原審訴緝卷(一)第一一頁）。
      (2)原審九十一年十月一日訊問時證稱：「（借款條（即借據）何在？）我們的
        作業程序，只是將借款申請書放在卷宗裡，借據的部分，屬於重要憑證，放
        在金庫裡面，如果該筆款項清償了，不是將它還給當事人，不然就是銷燬（
        毀）掉了。債務清償掉了，所以舊的借據就銷燬（毀）了，我們保留的是新
        的借據」（詳見原審訴緝卷(一)第一七五、一七六頁）。
      (3)原審九十一年十二月十八日訊問時證稱：「（對於九十一年七月十七日台中
        商銀函覆之附表有何意見〈提示並告以要旨〉？）設定六百萬元需要的文件
        有所有權狀，所有權人身分證影本，私章，土地代書是（至）地政辦理設定
        。設定之後分五次放款，都是放到甲○○的帳戶0000000活期存款帳
        號，先前已經庭呈他的交易明細資料，該資料顯示的現金的部分就是提領現
        金，就會有提款條，但是如果轉帳的話，也是會有提款條。每次放款都還要
        請借款人填借據，如果還了錢，我們就會銷燬（毀）借據，如果借款人沒有
        取回的話。附表二三的程序都是一樣的˙˙˙」（詳見原審訴緝卷(一)第二三
        二頁）。
      (4)原審九十二年四月卅日訊問時證稱：「（銀行借款申請書是否第一次才需要
        本人前來？）第一次原則上借款人或是保證人其中一人到有來簽名即可，但
        是印鑑章要對。而且我們也已經將款項撥入帳戶裡面，第一次甲○○有來，
        後來就都是丙○○來」（詳見原審訴緝卷(二)第五二頁）。
    (三)稽之證人戴富真、簡文杰之證述：
      (1)證人戴富真明確表示重估過程中並未見過告訴人，雖證人又稱告訴人係委託
        被告辦理，然其既明確證稱並無委託書，且重估間並未打電話與告訴人聯繫
        確認，如何得謂被告係受告訴人委託辦理？所述有委託云云，應係本於告訴
        人與被告間有翁媳關係所為個人主觀之臆測，尚非可採。證人戴富真嗣於原
        審九十二年七月十五日審理時改稱：「我記得我還有打電話給甲○○」云云
        （詳見原審訴緝卷(二)第九七頁），與其於偵查所證不同，應係事後迴護被告
        之詞，不足採信。
      (2)證人戴富真、簡文杰雖稱核對借據上之告訴人印章簽名才放款云云。然查，
        本案除了八十六年十月九日借款金額九百萬元之借據尚存（詳見偵查卷第五
        二頁）外，其餘借據證人等未能提出。稽之未能提出之理由：簡文杰稱：
        「如債務未償還之前借據還保留。簽此張借據時因提高額度，之前借據銷毀
        ，但電腦可查出原始資料」（詳見偵查卷第四四頁）；戴富真稱：「（重
        估申請件有那些？）有張申請書，以甲○○之名申請書核准後，設定抵押權
        ，那時丙○○稱無認識代書，正好有代書黃芙美在場即委託她辦設定，交給
        代書印章、所有權狀。增貸三百萬簽六百萬借據（借新還舊），約定書第一
        次即辦妥不再重寫」、「（當時六百萬借款人何人？）甲○○借款，丙○○
        為保證人，現六百萬借據不見了」（詳見偵查卷第四四頁反面、第四五頁正
        面）；簡文杰稱：「（放款時借款條是否一定要本人簽名？甲○○到底有
        無本人簽名？）是，一定要本人簽，借據也是甲○○本人簽的，展期過了一
        段時間之後，借據就會退回給客戶。我所找到的借款條都是甲○○本人簽的
        ，當時借款申請書只要看印鑑章，但是借據一定要本人。至於借據有的因為
        展期會退還，或是因為九二一有些也找不到」（詳見原審訴緝卷(一)第一一頁
        ）；簡文杰稱：「（借款條〈即借據〉何在？）我們的作業程序，只是將
        借款申請書放在卷宗裡，借據的部分，屬於重要憑證，放在金庫裡面，如果
        該筆款項清償了，不是將它還給當事人，不然就是銷燬（毀）掉了。債務清
        償掉了，所以舊的借據就銷燬（毀）了，我們保留的是新的借據」（詳見原
        審訴緝卷(一)第一七五、一七六頁）；簡文杰稱：「˙˙˙每次放款都還要
        請借款人填借據，如果還了錢，我們就會銷燬（毀）借據，如果借款人沒有
        取回的話˙˙˙」（詳見原審訴緝卷(一)第二三二頁）。渠等所證未能提出先
        前借據之說法不一而足，實足啟人疑竇！況依證人之說法，借據如此重要之
        文件既可由被告拿回去給告訴人填寫，何以借款申請書不併同拿回去給告訴
        人簽名填寫，而係由被告填寫，亦與常理不合。再被告所偽造之「甲○○」
        方形印章印文與告訴人所有真正之「甲○○」方形印章印文極為相似，因此
        ，若非透過專業之鑑定人員以專業之設備加以鑑定，以肉眼觀之，一般人實
        難加以分辨，已見前述，是以茍證人有核對印文，亦難發現其間之真偽，是
        證人等證稱經核對印文簽名相符云云，尚難遽信而採為有利於被告之認定。
      (3)台中商業銀行九十一年七月十七日中霧峰字第三五一號函：「說明：二檢附
        該員（指借款戶甲○○）在設定第一、二、三順位抵押權後所有借款申請書
        、放款轉期請示單、抵押權設定契約書、其他約定事項、他項權利證明書、
        約定書、印鑑卡、切結書等借款相關資料。三借款人完成設定抵押權後，本
        行通知借款人、保證人對保、簽立借據、約定書、切結書、印鑑卡等之後，
        交由授信放款人員審核資料，符合規定逕予撥款轉入借款人在本行之帳戶」
        （詳見原審訴緝卷(一)第五三頁）。另，中華民國銀行商業同業公會九十三年
        三月八日全授字第○一四五號函：「說明三至借款人就同一擔保品有借新還
        舊增加貸款之情形，實務作業上，如借款人為便利計，而與銀行簽訂留存印
        鑑約定書，約定其與銀行日後之借款，係憑該簽名及（或）蓋章即生效力者
        ，自應逕依該約定方式辦理。設借款當時，雙方所簽留存印鑑約定書應憑申
        請人所留存之『簽名及蓋章』者，則嗣後有關借款往來事項，自須憑借款人
        親自簽名及蓋章，始生效力；設僅約定憑其簽名者，則須由借款人親自簽名
        ；至若約定僅憑其留存之印鑑章者，除由借款人持該原留印鑑於借款契據上
        親自蓋章外，亦得委由第三人代為蓋章，只要該印章之式樣與所留存之印章
        相符，自亦應依雙方前所簽約定書內容而生其效力」（詳見本院卷(一)第一六
        八頁）。然依甲○○8.填具No.212之約定書（詳見偵查卷第五三頁、第
        七頁），並無甲○○與銀行約定「嗣後有關借款往來事項僅憑其留存之印鑑
        章者，除由借款人持該原留印鑑於借款契據上親自蓋章外，亦得委由第三人
        代為蓋章，只要該印章之式樣與所留存之印章相符，自亦應依雙方前所簽約
        定書內容而生其效力」之內容。則本案銀行行員逕依「保證人」丙○○申請
        借貸，在未通知借款人甲○○確認借款與否之情況下，將借據交丙○○攜回
        後，僅核對借款簽名、印鑑章，與借款程序應有不符。
  五辦理第二次、第三次抵押權設定登記所需用之所有權狀正本、國民身分證影本之
    取得：辦理第二次、第三次抵押權設定登記需用告訴人前揭土地之所有權狀正本
    、國民身分證影本，業據證人林東潭、黃芙美、戴富真、簡文杰分別證述在卷，
    然被告如何取得上開證件：
    (一)土地所有權狀正本之取得：
      告訴人於：(1)八十七年九月十日訊問時稱：「（第二次、第三次設定有無同意
      ？）我不同意」、「（有同意她貸款，但忘了？）不可能，我頭腦清楚的很，
      絕對沒有同意」、「（被告稱你有同意，否則怎有權狀？）我只拿給她一次，
      後來沒有再拿權狀給他」、「（權狀放何處？）我房間，沒上鎖」（詳見偵查
      卷第四十頁正面）；(2)九十一年十月一日訊問時稱：「（有無拿土地權狀給被
      告去設定？）到我家裡辦的。我印象中到我家辦理設定的次數只有一次，那是
      設定一百四十萬元」、「（權狀在第一次設定之後有無放在被告那裡保管？）
      我第一次就有拿回來了，放在我家裡櫥櫃裡面，從此沒有再交給他」、「（被
      告是否知道你的權狀放在哪裡？）他不知道」（詳見原審訴緝卷(一)第一七七頁
      ）；(3)於九十二年四月卅日訊問時稱：「（被告是否拿得到權狀？）所有權狀
      在我家裡，他沒有拿走，權狀平常沒有人拿得到」（詳見原審訴緝卷(二)第五一
      頁）；(4)於九十二年七月十五日審理時稱：「（後來兩次的抵押，權狀為何被
      他拿走？）我去做工，一月（個）月都作二十幾天，早上出來，晚上才回來，
      何時及為何拿走，我都不知道」等語（詳見原審訴緝卷(二)第九三頁）。查：告
      訴人堅稱辦理第一次抵押權設定登記完畢後，未曾將土地所有權狀交付被告使
      用，且其房間未上鎖，又每個月外出工作達二十餘日，並早出晚歸，則被告自
      有機會趁告訴人外出之際，進入告訴人房間找尋所有權狀使用，並於使用完畢
      後再放回原處。至告訴人所稱被告不知道伊將所有權狀放在何處，權狀平常沒
      有人能拿得到等語，係其個人主觀之見，並無礙於被告可趁告訴人經常不在家
      之機會，多方搜尋而找得該所有權狀；至其又稱所有權狀沒有被被告拿走，應
      係被告擅自取用後又將該所有權狀放回原處，致告訴人以為被告未曾取用該所
      有權狀，否則被告又如何辦理第二、三次抵押權設定登記手續？告訴人此部份
      之供述內容自不足為有利於被告之認定。
    (二)身分證影本之取得：
      第二次辦理抵押權所檢附之告訴人國民身分證正、反面影本（詳見原審訴緝卷
      (一)第二○二頁），與第一次辦理抵押權設定登記所檢附之告訴人國民身分證正
      、反面影本（詳見原審訴緝卷(一)第一九三頁），經將二者比對，該國民身分證
      正、反面影本（不含其他章戳）在紙張上之相對位置、角度均屬相同（將二者
      重疊比對即明），此有該二份國民身分證正、反面影本在卷可稽，顯然第二次
      辦理抵押權設定登記所使用之國民身分證正、反面影本，應係被告陪同告訴人
      辦理第一次抵押權設定登記時所取得留下之物，於第二次擅自辦理抵押權設定
      登記時，使用該張國民身分證正、反面影本，憑以辦理抵押權設定登記。另細
      繹該三次申請抵押權設定所附甲○○國民身分證影本（詳見原審訴緝卷第一九
      三、二○二、二○六頁），其中身分證影本反面「住遷註記欄」最後一欄於領
      請選票時蓋的小方章，第一、二次相同（均為四個），第三次則為六個。而第
      一次辦理抵押權設定登記之時間與第三次辦理抵押權設定登記之時間，其中有
      二次選舉：八十四年十二月係第三屆立法委員選舉，八十五年三月係第九任總
      統（副總統）選舉與第三屆國大代表選舉，此為吾人所知之事。該第三次抵押
      權設定登記時所多出之二顆選舉小方章數量，恰與上開期間有兩次選舉之情相
      符。若前揭第二次抵押權設定登記時，係告訴人交付其國民身分證給被告以憑
      辦理，則原審訴緝卷第二○二頁之告訴人國民身分證反面影本，應有如同卷第
      二○六頁之六顆選舉小方章，始符合事實，足見告訴人確未於辦理第二次抵押
      權設定登記時交付國民身分證正本給被告，應至為明確。至第三次辦理抵押權
      設定登記時所檢附之告訴人國民身分證正、反面影本，同前述所有權狀取得之
      方式，應係被告趁告訴人不在家時，搜尋取得加以影印而成，亦足認定。
  六被告之選任辯護人聲請本院勘驗告訴人於偵查中所提錄音帶，經拷貝該捲錄音帶
    交辯護人音譯後提出譯文一份（詳見本院卷(一)第一○二至一一八頁）。依譯文所
    載：
    告訴人：「妳這樣借，甘有人簽字，說就名寫下去，妳甘有拿回來給我簽」。
            「有嗎？」
    被  告：「就最後一次而已，之前那都拿給人辦過了」
    告訴人：「我簽在哪裡？是在家裡簽的？」
    被  告：「對呀！我就跟你說要換單的」 （一○四頁）
    告訴人：「那上面怎麼設定三次？」
    被  告：「我是說我設定二次，錢拿三次」
    詹麗琴：「那這樣妳八十五年那次是設定去哪裡？妳看這裡有一個八十五年一個
              八十六年，妳看清楚，妳自己設定的」（一○五頁）
    告訴人：「妳這樣騙我就對了，這樣我想到了，妳那時候妳跟我說『爸，我現在
              還較少了，不用了，本來百多萬，剩六、七十萬，不用了，不用，要
              變更過』這樣騙我，妳也不要這樣」
    被  告：「我那時就要背我的債，才會叫你說‧‧‧對呀，那時我賣股份就是都
              賣掉了，賣給現在的新股東」（一○六頁）
    詹麗琴：「不是啦，最主要不是說妳騙我們，最主要是說妳要拿東西，要借錢，
              妳要借多一點額度，妳應該要跟爸爸和媽媽說」
    被  告：「我知道，我不敢說，我是說看三天內我的股票賣出去，我就拿回來了
             」（一○九頁）
    由以上對話更徵告訴人所指被告未經其同意或授權而向台中區中小企業銀行霧峰
    分行借款等情應堪採信；本院既以將上開錄音帶拷貝交辯護人音譯並提出譯本，
    自無再行勘驗之必要；另告訴人及詹麗琴於錄音中之陳述未經當事人、辯護人於
    言詞辯論終結前聲明異議，視為同意作為證據，且該錄音又經告訴人、辯護人雙
    方音譯，分別提出譯文，經核對前引內容，甚為接近，本院認為適當，得為證據
    ，有證據能力。復參以吳正雄（即告訴人甲○○之子）與丙○○協議離婚日期為
    八十七年二月廿三日，其上記載男女雙方婚姻存續中對外欠中小企業及台灣銀行
    （原貸借人：吳正雄）之全部貸借款項計新台幣一百五十萬元全由女方負責在一
    年半內還清等語，有離婚協議書一份在卷可按（詳見偵查卷第五九頁）。由此可
    見，被告於八十七年二月二十三日簽寫協議離婚書時仍表示伊所借款項共計一百
    五十萬元，顯見被告之配偶亦不知借款實際額度，而告訴人倘同意被告以其名義
    借款九百萬元，值被告與其子協議離婚之際，要有不告知吳正雄載明實際借款九
    百萬元應由被告負責攤還之理！
  七此外，被告既自承代告訴人在借款申請書上簽寫甲○○姓名，及借來之款項均係
    由伊領取使用，且卷附附表一編號一至之借款申請書、取款憑條上有甲○○署
    押部分，以肉眼觀之，亦與告訴人親自辦理第一次設定抵押借款所簽寫之甲○○
    署押有所不同，堪認附表一所示之甲○○署押均為被告所簽。又告訴人雖在八十
    六年十月九日之借據上簽署姓名，然堅稱當時借據並未有金額九百萬元之記載，
    查：依上開錄音內容，告訴人顯然不知有九百萬元借款之事，且依上開錄音內容
    ，被告對於其騙告訴人一節亦不否認，則告訴人所稱當時並無金額九百萬元之記
    載，應堪憑信；證人戴富真於原審審理時證稱：「（前揭九百萬元之借據，當時
    是否交空白的給丙○○？）是丙○○當面在我們那裡寫好金額才給她帶回去的」
    （詳見原審訴緝卷(二)第九六頁），應係維護自己與銀行利益並迴護被告之詞，自
    非可採。上開九百萬元借據應係被告騙取告訴人簽名其上後所偽造，而其上所加
    蓋之甲○○印文三枚，告訴人否認有在該借據上用印，該印文所加蓋位置有三處
    ，分別在甲○○簽名之下、借據上方、借據第四條文末，此應為銀行人員所習於
    蓋印之處，若告訴人於簽名之後有加蓋印文，以通常一般人之習慣應僅會在簽名
    之下蓋章，另兩處簽名位置又未標明應蓋章，衡情告訴人應不至於在該二處用印
    ，堪認該借據上之甲○○印文三枚，亦應為被告使用偽刻之甲○○印章所加蓋而
    成。
  八此外，另有土地登記謄本、約定書、印鑑卡、往來明細表、客戶放款一覽表、授
    信資料查詢單、放款轉期請示單、交易明細查詢單、他項權利證明書、台中縣大
    里地政事務所九十一年十月十一日里地登字第○九一○○一五七八九號覆函及所
    檢送之土地登記申請書、抵押權設定契約書、其他約定事項、國民身分證影本、
    戶籍謄本、土地登記申請書、規費徵收聯單等三件抵押權設定登記之全部資料、
    台中縣大里地政事務所九十三年七月三十日里地登字地0000000000號
    覆函及所檢送之抵押權設定登記資料等在卷可佐。末查，被告上開所為自分別足
    以生損害於告訴人、台中區中小企業銀行霧峰分行、臺中縣大里（霧峰）地政事
    務所地政機關對於土地之登記管理。本案事證已臻明確，被告所辯係事後卸責之
    詞，不足採信，其犯行堪以認定，自應依法論科。
二、核被告如事實欄二之(一)所為，均係犯刑法第二百十六條、第二百十條之行使偽造
    私文書罪及刑法第三百三十九條第一項之詐欺取財罪；如事實欄二之(二)、(三)所為
    ，均係犯刑法第二百十六條、第二百十條之行使偽造私文書、刑法第二百十四條
    之使公務員登載不實罪及刑法第三百三十九條第一項之詐欺取財罪；如事實二之
    (四)所為，係犯刑法第二百十六條、第二百十條之行使偽造私文書罪。被告利用不
    知情之成年刻印人員偽刻「甲○○」之印章一枚，為間接正犯；另其利用不知情
    之代書林東潭、黃芙美偽造土地登記申請書、土地建築物改良物抵押權設定契約
    書與其他約定事項等私文書，持向臺中縣大里（霧峰）地政事務所申辦前揭抵押
    權設定登記事宜，而使該地政事務所承辦公務員將該不實事實登載於系爭土地登
    記簿及他項權利證明書等公文書上，則被告應為此部分行使偽造私文書罪及明知
    為不實事項而使公務員登載於職務上所掌之公文書罪之間接正犯。又被告利用不
    知情之代書林東潭、黃芙美冒以甲○○名義偽造土地登記申請書及土地建築物改
    良物抵押權設定契約書與其他約定事項等多件私文書，其所侵害之甲○○法益仍
    僅一個，應均只成立單純一罪。又被告偽造告訴人甲○○署押、偽刻甲○○印章
    進而偽造甲○○之印文，為各該偽造私文書之部分行為，而各該偽造私文書之低
    度行為又為行使偽造私文書之高度行為所吸收，均不另論罪。又被告多次行使偽
    造私文書、詐欺取財、使公務員登載不實之犯行，均時間緊接，所犯各係構成要
    件相同之罪，均係基於概括犯意而為之，為連續犯，均以一罪論，並各加重其刑
    。被告所犯連續行使偽造私文書、連續詐欺取財、連續使公務員登載不實二罪間
    ，顯有方法結果之關係，為牽連犯，應從一重之連續行使偽造私文書罪處斷。公
    訴人就被告所為使公務員登載不實、詐欺取財之行為僅於事實欄略予敘及，且未
    引用此部份之起訴法條，惟此二部分與前揭起訴有罪部分，有方法結果之牽連關
    係，屬於裁判上一罪；另被告就行使偽造附表一編號十一至之文書行為，雖未據
    起訴，惟與前揭起訴有罪部分有連續犯之裁判上一罪關係，均為起訴效力所及，
    本院自得併予審理。
三、原審認被告犯罪事證明確，予以論罪科刑，固非無見，惟原判決認被告係盜用告
    訴人印章而非偽刻印章進而偽造印文，自有未洽，其因而對於被告所偽造之印章
    、印文未依法宣告沒收，即有未合；另被告利用不知情之代書冒用甲○○名義偽
    造上開文書持以辦理抵押權設定登記，使承辦公務員將上開不實事項登載於職務
    上所掌之公文書，被告應僅有使公務員登載不實文書之行為，並無將該公務員所
    登載不實之文書加以行使之行為，原判決於理由欄並論被告以此部份行使之罪，
    亦有未合。被告上訴意旨否認犯罪，指摘原判決不當，雖無理由，惟原判決既有
    上述可議之處，即屬無可維持，自應由本院將原判決撤銷改判。爰審酌被告因股
    票失利即利用其與告訴人之關係，為前揭行為，所生危害非小，其偽造之文書數
    量不少，詐得之借款金額亦甚高，惟手段尚稱平和，又有繳交部分利息，犯後未
    能坦白認過，難見悔悟之意，又未與告訴人和解賠償損害等一切情狀，量處如主
    文第二項所示之刑，以示懲儆。按偽造之印章、印文或署押，不問屬於犯人與否
    ，沒收之，刑法第二百十九條定有明文。是以如附表一、附表二所示偽造之「甲
    ○○」印文、署押，均應依刑法第二百十九條規定沒收；另被告偽造之「甲○○
    」方形印章一枚，雖未扣押，惟未能證明業已滅失，仍應依刑法第二百十九條規
    定沒收之。
據上論結，應依刑事訴訟法第三百六十九條第一項前段、第三百六十四條、第二百九
十九條第一項前段，刑法第五十六條、第二百十六條、第二百十條、第二百十四條、
第三百三十九條第一項、第五十五條、第二百十九條，罰金罰鍰提高標準條例第一條
前段，判決如主文。
本案經檢察官乙○○到庭執行職務。
中      華      民      國　    九十三     年    十二     月    十六　　日
                                臺灣高等法院臺中分院刑事第四庭
                                      審判長法  官　洪　耀　宗
                                      　　　法　官　劉　登　俊
                                      　　　法　官  江　德　千
右正本證明與原本無異。
如不服本判決應於收受送達後十日內向本院提出上訴書狀，其未敘述上訴之理由者並
得於提起上訴後十日內向本院補提理由書（均須按他造當事人之人數附繕本）。
　　　　　　　　　　　　　　　　　　　　　　書記官  吳　麗　琴
中      華      民      國　    九十三     年    十二     月    十六　　日
【附錄論罪科刑法條】
刑法第二百十六條：
行使第二百十條至第二百十五條之文書者，依偽造、變造文書或登載不實事項或使登
載不實事項之規定處斷。
刑法第二百十條：
偽造、變造私文書，足以生損害於公眾或他人者，處五年以下有期徒刑。
刑法第二百十四條：
明知為不實之事項，而使公務員登載於職務上所掌之公文書，足以生損害於公眾或他
他人者，處三以下有期徒刑、拘役或五百元以罰金。
刑法第三百三十九條第一項：
意圖為自己或第三人不法之所有，以詐術使人將本人或第三人之物交付者，處五年以
下有期徒刑、拘役或科或併科一千元以下罰金。
【附表一】
┌─┬─────────────┬────┬────┬───────┐
│編│   相    關    文    書   │偽蓋吳新│偽填吳新│備          註│
│號│                          │發印文數│發署押數│              │
├─┼─────────────┼────┼────┼───────┤
│一│借款申請書編號五七六      │  一枚  │  一枚  │詳原審訴緝卷(一)│
│  │4.13.五十萬元（原申請四十│        │        │（以下同）第五│
│  │萬元，後增貸為五十萬元）  │        │        │九、六十頁。五│
│  │                          │        │        │九頁之申請書應│
│  │                          │        │        │係將六○頁之申│
│  │                          │        │        │請書影印黏貼便│
│  │                          │        │        │條紙，並非重新│
│  │                          │        │        │填寫          │
├─┼─────────────┼────┼────┼───────┤
│二│借款申請書編號八五三      │  一枚  │  一枚  │第六一頁      │
│  │6.7.三十萬元            │        │        │              │
├─┼─────────────┼────┼────┼───────┤
│三│借款申請書編號九四七      │  一枚  │  一枚  │第六二頁      │
│  │7.4.二百五十萬元        │        │        │              │
├─┼─────────────┼────┼────┼───────┤
│四│借款申請書編號一二一九    │  一枚  │  一枚  │第六四頁      │
│  │8.四十萬元            │        │        │              │
├─┼─────────────┼────┼────┼───────┤
│五│借款申請書編號二七八      │  一枚  │  一枚  │第六五頁      │
│  │9.三百四十萬元        │        │        │              │
├─┼─────────────┼────┼────┼───────┤
│六│借款申請書編號一四九五    │  一枚  │  一枚  │第六八頁      │
│  │11.11.一百萬元            │        │        │              │
├─┼─────────────┼────┼────┼───────┤
│七│借款申請書編號三○九      │  一枚  │  一枚  │第六九頁      │
│  │3.11.一百五十萬元        │        │        │              │
├─┼─────────────┼────┼────┼───────┤
│八│借款申請書編號三八五      │  一枚  │  一枚  │第七一頁      │
│  │3.二百二十萬          │        │        │              │
├─┼─────────────┼────┼────┼───────┤
│九│借款申請書編號四三○      │  一枚  │  一枚  │第七三頁      │
│  │4.16.六百萬元            │        │        │              │
├─┼─────────────┼────┼────┼───────┤
│十│借款申請書編號二五八      │  一枚  │  一枚  │第七五頁      │
│  │9.九百萬元            │        │        │              │
├─┼─────────────┼────┼────┼───────┤
│十一│4.16.五十萬元取款憑條    │  一枚  │   無   │第二四三頁    │
├─┼─────────────┼────┼────┼───────┤
│十二│6.8.三十萬元取款憑條    │  一枚  │   無   │第二四四頁    │
├─┼─────────────┼────┼────┼───────┤
│十三│7.5.二百二十萬元取款憑條│  一枚  │  一枚  │第二四五頁    │
├─┼─────────────┼────┼────┼───────┤
│十四│7.5.二十五萬元取款憑條  │  二枚  │   無   │第二四六頁    │
├─┼─────────────┼────┼────┼───────┤
│十五│9.2.三十八萬元取款憑條  │  一枚  │   無   │第二四七頁    │
├─┼─────────────┼────┼────┼───────┤
│十六│10.3.二百九十萬元取款憑條│  一枚  │  一枚  │第二四八頁    │
├─┼─────────────┼────┼────┼───────┤
│十七│10.3.四十五萬元取款憑條  │  一枚  │   無   │第二四九頁    │
├─┼─────────────┼────┼────┼───────┤
│十八│11.15.九十三萬元取款憑條  │  一枚  │   無   │第二五○頁    │
├─┼─────────────┼────┼────┼───────┤
│十九│3.15.一百萬元取款憑條    │  一枚  │  一枚  │第二五二頁    │
├─┼─────────────┼────┼────┼───────┤
│二十│3.15.五十萬元取款憑條    │  一枚  │  一枚  │第二五三頁    │
├─┼─────────────┼────┼────┼───────┤
││3.一百五十萬元取款憑條│  一枚  │   無   │第二五四頁    │
├─┼─────────────┼────┼────┼───────┤
││3.六十五萬元取款憑條  │  一枚  │   無   │第二五五頁    │
├─┼─────────────┼────┼────┼───────┤
││4.18.五百六十萬元取款憑條│  一枚  │  一枚  │第二五六頁    │
├─┼─────────────┼────┼────┼───────┤
││4.18.三十九萬元取款憑條  │  一枚  │   無   │第二五七頁    │
├─┼─────────────┼────┼────┼───────┤
││10.9.六百萬元取款憑條    │  一枚  │  一枚  │第二五八頁    │
├─┼─────────────┼────┼────┼───────┤
││10.9.二百萬元取款憑條    │  一枚  │  一枚  │第二五九頁    │
├─┼─────────────┼────┼────┼───────┤
││11.15.二十萬元取款憑條    │  一枚  │   無   │第二六○頁    │
├─┼─────────────┼────┼────┼───────┤
││11.15.六十萬元取款憑條    │  一枚  │   無   │第二六一頁    │
├─┼─────────────┼────┼────┼───────┤
││10.9.九百萬元借據        │        │  三枚  │偵卷第五二頁  │
├─┼─────────────┼────┼────┼───────┤
││對帳單                    │        │  一枚  │偵卷第五八頁  │
└─┴─────────────┴────┴────┴───────┘
【附表二】
┌──────────────────────────────────┐
│二10.1.設定參佰萬元正                                              │
├─┬────────┬────┬──────────────────┤
│編│ 文　書　名　稱 │偽造吳新│ 備　　　　　　　　　　　　　　  註 │
│號│                │發印文數│                                    │
├─┼────────┼────┼──────────────────┤
│１│土地登記申請書  │  三枚  │詳見原審訴緝卷(一)第一九六、一九七頁  │
├─┼────────┼────┼──────────────────┤
│２│土地建築改良物抵│  七枚  │詳見本院卷(二)第十四、十五頁          │
│  │押權設定契約書與│        │                                    │
│  │其他約定事項    │        │                                    │
├─┴────────┴────┴──────────────────┤
│三10.6.設定肆佰伍拾萬元正                                          │
├─┬────────┬────┬──────────────────┤
│編│ 文　書　名　稱 │偽造吳新│ 備　　　　　　　　　　　　　　  註 │
│號│                │發印文數│                                    │
├─┼────────┼────┼──────────────────┤
│１│土地登記申請書  │  五枚  │詳見原審訴緝卷(一)第二○三、二○四頁  │
├─┼────────┼────┼──────────────────┤
│２│土地建築改良物抵│  六枚  │詳見本院卷(二)第廿二、廿三頁          │
│  │押權設定契約書與│        │                                    │
│  │其他約定事項　　│        │                                    │
└─┴────────┴────┴──────────────────┘
【附表三】：本案系爭三次設定暨放款：
┌─────────────────────────────────┐
│一8.設定600萬元正                                             │
├─┬───┬──┬───┬─────┬─────────┬────┤
│編│日  期│種類│金  額│ 帳    號 │  放  款  情  形  │借款餘額│
│號│      │    │      │          │                  │        │
├─┼───┼──┼───┼─────┼─────────┼────┤
│１│8.│放款│140萬 │00-000000 │                  │ 140萬  │
├─┼───┼──┼───┼─────┼─────────┼────┤
│２│4.16.│放款│ 50萬 │00-000000 │                  │ 190萬  │
├─┼───┼──┼───┼─────┼─────────┼────┤
│３│6.8.│放款│ 30萬 │00-000000 │                  │ 220萬  │
├─┼───┼──┼───┼─────┼─────────┼────┤
│４│7.5.│放款│250萬 │00-000000 │並收回前三筆      │ 250萬  │
│  │      │    │      │          │00-000000（140萬）│        │
│  │      │    │      │          │00-000000（50萬） │        │
│  │      │    │      │          │00-000000（30萬） │        │
├─┼───┼──┼───┼─────┼─────────┼────┤
│５│9.2.│放款│ 40萬 │00-000000 │                  │ 290萬  │
├─┴───┴──┴───┴─────┴─────────┴────┤
│二10.1.設定300萬元正                                             │
├─┬───┬──┬───┬─────┬─────────┬────┤
│６│10.3.│放款│340萬 │00-000000 │並收回前二筆      │ 340萬  │
│  │      │    │      │          │00-000000（250萬）│        │
│  │      │    │      │          │00-000000（40萬） │        │
├─┼───┼──┼───┼─────┼─────────┼────┤
│７│11.13.│放款│100萬 │00-000000 │                  │ 440萬  │
├─┼───┼──┼───┼─────┼─────────┼────┤
│８│3.15.│放款│150萬 │00-000000 │並收回前一筆      │ 490萬  │
│  │      │    │      │          │00-000000（100萬）│        │
├─┼───┼──┼───┼─────┼─────────┼────┤
│９│3.│放款│220萬 │00-000000 │並收回前一筆      │ 560萬  │
│  │      │    │      │          │00-000000（150萬）│        │
├─┼───┼──┼───┼─────┼─────────┼────┤
│１０│4.18.│放款│600萬 │00-000000 │並收回前二筆      │ 600萬  │
│  │      │    │      │          │00-000000（220萬）│        │
│  │      │    │      │          │00-000000（340萬）│        │
├─┴───┴──┴───┴─────┴─────────┴────┤
│三10.6.設定450萬元正                                             │
├─┬───┬──┬───┬─────┬─────────┬────┤
││10.9.│放款│900萬 │00-000000 │並收回前一筆      │ 900萬  │
│  │      │    │      │          │00-000000（600萬）│        │
└─┴───┴──┴───┴─────┴─────────┴────┘
                                                                    Ｒ
